臺灣桃園地方法院民事判決　　　　　　 100年度勞訴字第10號
原　　　告　林烜寬
　　　　　　傅聖炎
共　　　同
訴訟代理人　劉師婷律師
　　　　　　林垕君律師
被　　　告　倍強科技股份有限公司
法定代理人　廖志銘
訴訟代理人　呂偉琪
上列當事人間請求給付工資等事件，於民國100 年10月4 日言詞
辯論終結，本院判決如下：
    主      文
被告應分別給付原告如附表所示之金額，及自民國九十九年十月
三十日起至清償日止，按年息百分之五計算之利息。
原告其餘之訴駁回。
訴訟費用由被告負擔。
本判決原告勝訴部分，於原告分別以附表所示之金額為被告供擔
保後，得假執行。但被告如以附表所示之金額預供擔保，得免為
假執行。
原告其餘假執行之聲請駁回。
    事實及理由
壹、程序方面：
    按訴狀送達後，原告不得將原訴變更或追加他訴，但請求之
    基礎事實同一者，則不在此限，民事訴訟法第255 條第1 項
    第2 款定有明文。本件原告起訴時原聲明：被告應給付原告
    新臺幣（下同）1,749,020 元，及自民國99年9 月27日起至
    清償日止，按年息百分之5 計算之利息。嗣於本院審理期間
    ，變更其聲明為被告應分別給付原告林烜寬519,353 元、原
    告傅聖炎1,114,167 元，及自99年9 月27日起至清償日止，
    按年息百分之5 計算之利息（見本院卷第33頁），復於本院
    100 年3 月29日言詞辯論期日，將上開利息起算日減縮為99
    年10月30日（見本院卷第65頁背面），末於100 年7 月19日
    提出之民事辯論意旨狀，復將上開利息起算日變更為99 年9
    月27日（見本院卷第170 頁），觀諸原告上開聲明之變更，
    其請求之基礎事實同一，核與上開規定相符，應予准許。
貳、實體方面：
一、原告起訴主張：
    (一)原告林烜寬、傅聖炎分別自83年5 月3 日、78年12月2 日
      起受僱於被告公司。被告於93年底召開股東臨時會，決議
      將公司廠房、土地及全部機器設備出售予訴外人英誌企業
      股份有限公司（以下簡稱英誌公司），因被告不願給付資
      遣費，而要求被告之全體員工（含原告2 人）轉至英誌公
      司設於桃園縣龜山鄉○○村○○路○ 段238 號之廠區工作
      。據此，原告林烜寬（原名：林漢中）於94年2 月間，與
      其他員工共計43人向桃園縣政府提出勞資爭議調解，惟被
      告不同意調解方案而調解不成立。
    (二)被告於94年7 月中旬，公告轉移12名員工，其中不願轉任
      英誌公司之員工悉遭被告以連續曠職為由終止勞動契約。
      嗣於94年9 月13日，公告含原告2 人等員工應至英誌公司
      上開廠區工作，並要求原告2 人與英誌公司簽署勞動契約
      ，並由英誌公司承認原告2 人前於被告公司之年資，惟遭
      原告2 人拒絕。因原告2 人繼續於被告公司所在地，即「
      桃園縣平鎮市○○街171 號」址提供勞務，不願前往英誌
      公司赴任，被告遂於94年10月6 日以勞動基準法第12條第
      1 項第6 款無故曠職3 日為由解僱原告2 人，原告2 人亦
      於同日向桃園縣政府提出勞資爭議調解，並依勞動基準法
      第14條第1 項第6 款之規定，以被告強制原告與英誌公司
      簽立勞動契約並變更工作場所，且被告上開非法解僱原告
      之行為，均違反兩造之勞動契約及勞工法令，終止兩造勞
      動契約，請求被告公司依法給付資遣費、預告工資及開立
      非自願離職證明書等，案經桃園縣政府受理，並另組調解
      委員會進行調解，最後因被告不同意資遣而調解不成立。
      嗣後兩造於桃園縣政府進行勞資爭議協調，包含97年1 月
      14日於桃園縣政府進行勞資爭議協調，98年10月間被告公
      司亦主動聯繫原告2 人洽談資遣費處理方式，惟最後皆不
      了了之，原告2 人不得已於99年9 月27日聲請支付命令。
    (三)被告稱英誌公司為被告之關係企業並有合作開發之事實，
      為營運及管理上考量，將原告2 人之工作地點變更至英誌
      公司所在地，除工作地點外其於薪資勞動條件及工作內容
      皆未變更，被告並有提供交通車，其調動並未違反調動五
      原則云云，惟被告要求原告2 人轉任英誌公司，非單純工
      作地點變更、職務調動，涉及不同勞動契約之訂定，自無
      調動5 原則之適用。蓋依訴外人徐蕙紋於94年4 月8 日轉
      寄被告主管之電子郵件記載，並依證人徐蕙紋之證述內容
      ，足見當時被告確曾要求全體員工轉任英誌公司或自動離
      職；而依證人徐裕珍到庭證述內容，證明證人徐裕珍當時
      未同意轉任，亦未自動離職，被告遂拒絕其入廠，並藉詞
      渠無正當理由繼續曠職而予以開除，可見被告於94年間係
      要求全體員工轉任英誌公司，並非單純調動工作地點；另
      依證人侯明郎證述內容，足見被告拒絕依法資遣不願轉任
      他公司之員工，致生本件爭議。
    (四)被告要求原告2 人與英誌公司簽訂勞動契約，其調動自非
      合法，原告2 人並無勞動基準法第12條第1 項第6 款無故
      曠職之情事：
      1.被告要求原告2 人轉任英誌公司，顯已變更勞動契約之
        主體，違反兩造勞動契約，且無內政部（74）台內勞字
        第328433號函示意旨所稱之調動5 原則之適用，是被告
        要求原告2 人與英誌公司簽訂勞動契約，此部份調動不
        合法。
      2.本件非屬關係企業間調動，縱為關係企業間調動，亦應
        經勞工同意始得為之。依行政院勞工委員會（87）台勞
        資二字第025697號函、臺灣高等法院臺南分院95年度勞
        上易第16號判決意旨，均認關係企業間之調動，解釋上
        仍因分屬不同法人，屬勞動契約之變更，應經勞工同意
        。而被告僅將廠房、土地及全部機器設備出售予英誌公
        司，兩者間並非關係企業，是被告要求原告2 人轉任英
        誌公司，實屬成立不同勞動契約，倘被告要求原告2 人
        轉任英誌公司，係成立不同勞動契約，被告應先依法終
        止與原告2 人之勞動契約並給付資遣費。
      3.本件屬企業外調職，依一般契約合意之原則或民法第48
        4 條規定，非經勞工同意無效，縱英誌公司願意以原有
        勞動條件任用原告2 人並承擔被告對原告2 人資遣費、
        退休金債務，原告2 人仍有權決定是否轉任英誌公司，
        無轉任英誌公司之義務。
      4.綜上，被告片面要求原告2 人前往英誌公司赴任，非屬
        合法調動，原告2 人拒絕赴任而繼續於原工作地點提供
        勞務，並無無故曠職之情事。況原告2 人基於職業選擇
        自由，當有權決定是否與英誌公司締結新的勞動契約，
        被告公司以原告2 人拒絕前往英誌公司赴任而解僱原告
        2 人，其解僱自非適法。
    (五)被告公司非法解僱原告2 人，原告2 人自得依勞動基準法
      第14條第1 項第6 款終止勞動契約，並依同法第17條請求
      被告公司給付資遣費，茲分別說明如下：
      1.原告林烜寬：
        原告林烜寬自83年5 月3 日起受僱於被告公司，是自83
        年5 月3 日起至原告林烜寬94年10月16日終止勞動契約
        止，原告林烜寬之年資共計11年6 個月。而原告林烜寬
        94年4 月至9 月之工資分別為47,200元、46,000元、45
        ,400元、45,400元、45,400元、41,567元，是其平均工
        資為45,161元。則原告林烜寬依勞動基準法第17條第1
        項規定得請求11.5個月之平均工資，合計519,352 元（
        計算式：45,161×11.5＝519,351.5 ，元以下四捨五入
        ）。
      2.原告傅聖炎：
        原告自78年12月2日起受僱於被告公司，是自78年12月2
        日起至原告傅聖炎終止勞動契約為止，原告傅聖炎之年
        資共計15年11個月。而原告傅聖炎本薪為7 萬元，並無
        其他加給，是其平均工資為7 萬元。則原告傅聖炎依勞
        動基準法第17條第1 項規定得請求15.916667 個月平均
        工資，合計1,114,167 元（計算式：70,000×15.91666
        7 ＝1,114,166.69）。
    (六)綜上所述，原告2 人並無勞動基準法第12條第1 項第6 款
      規定之事由，被告公司片面終止勞動契約，於法無據。原
      告2 人業於94年10月6 日終止勞動契約並請求被告公司給
      付資遣費，惟被告公司置之不理。爰依法提起本件訴訟，
      並聲明：
      1.被告應給付原告林烜寬519,353 元，及自99年9 月27日
        起至清償日止，按年息百分之5 計算之利息。
      2.被告應給付原告傅聖炎1,114,167 元，及自99年9 月27
        日起至清償日止，按年息百分之5 計算之利息。
      3.原告願供擔保，請准宣告假執行。
二、被告辯稱：
    (一)原告林烜寬、傅聖炎2 人分別於83年5 月3 日及78年12月
      2 日起受僱於被告公司。被告自94年4 月起，為考量營運
      成本，陸續將員工之工作地點由桃園縣平鎮市○○街171
      號（以下簡稱平鎮廠）變更至桃園縣龜山鄉○○路○ 段23
      8 號之廠房（以下簡稱龜山廠），並於94年9 月13日另行
      通知原告林烜寬、傅聖炎及訴外人李俊楓等3 人工作地點
      將於94年9 月15日變更至龜山廠，並予以公告。惟原告2
      人連續3 日無正當理由未依上開公告至龜山廠工作，被告
      始於94年10月6 日依勞動基準法第12條第1 項第6 款規定
      終止雙方勞動契約。
    (二)被告將部分設備轉賣予關係企業英誌公司，又因被告與英
      誌公司有合作開發之事實，為營運及管理上之考量，將原
      告之工作地點變更之英誌公司所在之龜山廠，除工作地點
      外，其餘薪資、勞動條件及工作內容皆未變更，被告亦提
      供原工作地點平鎮廠與龜山廠之間之交通車供員工上下班
      使用。是被告對原告工作地點變更之決定並無違反調動五
      原則。依內政部（74）年台內勞字第331013號函釋意旨，
      且為維護事業單位營運、管理及本於勞資合作精神，勞工
      應不得拒絕，原告2 人自應前往龜山廠履行勞務，而原告
      2 人連續3 日無正當理由不至龜山廠上班，業經被告於94
      年10月6 日依勞動基準法第12條第1 項第6 款規定終止兩
      造之勞動契約。
    (三)雖原告主張被告公司單方面要求原告等轉任英誌公司，惟
      其無法舉證以實其說，被告未經預告終止僱傭契約係有正
      當理由：
      1.依原告所提出之勞動契約、協議書、全民健保眷屬轉入
        申請表、錄取通知書、密碼異動申請單、員工保證書等
        皆空白表單，其上並無英誌公司簽章亦無原告姓名，以
        其形式觀之無法確認文件取得之方式，更無法由此證明
        被告有單方面要求原告等轉任英誌公司之行為。
      2.原告於100 年3 月29日庭訊時表示，原告等2 人因拒絕
        轉任英誌公司，故無法進入龜山廠工作之說法並非事實
        ，且原告之說法與其提出之公出單（即原證3 ）相互矛
        盾。惟依據原告提出之公出單，其公出地點即為英誌公
        司，若如原告所述，其未轉入英誌公司即無法進入龜山
        廠，為何原告所提之公出單會出現前往龜山廠之公出單
        ，究竟是原告未轉入英誌公司即無法進入龜山廠之說法
        有誤、原告所提之原證有誤，抑或兩者皆有待商榷。
      3.原告又提出訴外人徐明俊之勞工保險投保資料表（即原
        證10）欲證明被告要求所有員工轉任英誌公司，惟徐明
        俊轉入英誌公司之時間為94年2 月3 日，與本件爭執發
        生時間94年9 月、10月相隔半年有餘，其時間點明顯不
        同。另外，訴外人侯明郎也是同樣之情形。
      4.依原告提出之公出單，除最末頁上方傅聖炎之公出單公
        出時間處有主管簽核外，其餘公出單皆僅有警衛簽章而
        無申請人、主管、權核主管、出納及財務簽章，又原告
        所提出之傅聖炎公出單之填表日期及公出時間皆為94年
        7 月28日，而該份公出單之警衛簽章時間為9 月28日，
        兩者時間相差整整兩個月，原告所提公出單與實際出勤
        狀況是否相符尚有爭議，又縱使公出單與實際出勤狀況
        相符，自94年9 月15日起原告等2 人並無前往龜山廠工
        作，而公出單之日期原告林烜寬僅有9 月21日、27日、
        28、30及10月4 日，原告傅聖炎更只有7 月28日及9 月
        30日，原告傅聖炎確實如上開公告內容自94年10月3 日
        起無理由連續曠工3 日，原告林烜寬亦有1 個月內曠工
        達6 日之狀況，被告未經預告終止僱傭關係係有正當理
        由。
    (四)依據證人徐裕珍、徐蕙紋2 人於100 年9 月2 日庭訊時表
      示，於94年間，集合全體員工要求其轉任英誌公司之人為
      英誌公司之副總，而非被告公司主管。實則，被告公司僅
      要求員工變更工作地點，並未要求員工轉任至英誌公司。
      雖證人徐蕙紋證稱原告提出之電子郵件（即原證19）寄件
      人「賴佳芳」為被告公司之人事，惟依賴佳芳之勞工保險
      投保資料所示，其於93年10月20日自前一工作地點退保後
      ，自93年12月13日於英誌公司投保至今，觀其歷年勞保投
      保明細並無被告公司之投保記錄，可得知賴佳芳於94年3
      月15日原證19電子郵件寄送期間實為英誌公司之員工。至
      於賴佳芳使用之電子郵件帳號為被告公司所屬之「@bcv.c
      om.tw 」，而非英誌公司之「@enlightcorp.com.tw 」，
      此實為當時英誌公司向被告公司租用廠房及設備，賴佳芳
      為當時英誌公司派駐在被告公司廠房之會計人員，為求便
      利使用被告公司郵件伺服器之故。另外，觀諸原證19第2
      頁吳翠燕回復賴佳芳之內容可知，此封電子郵件之目的是
      在討論被告公司與英誌公司合作之狀態下，雙方的費用歸
      屬及帳務處理方法，與被告公司之人事無關。
    (五)綜上所述，被告公司僅要求原告等人變更工作地點，且依
      證人徐裕珍及徐蕙紋表示，工作地點變更後被告公司有提
      供原平鎮廠及龜山廠間之交通車，且其餘條件並無變動，
      實符合變動五原則之規定。原告等向被告請求給付資遣費
      應無理由。並聲明：原告之訴駁回，如受不利判決，願供
      擔保請准宣告免為假執行。
三、本院之判斷：
    (一)經查，原告林烜寬、傅聖炎分別自83年5 月3 日、78年12
      月2 日起受僱於被告公司；被告於94年4 月21日公告，為
      配合公司營運事宜，有效降低公司營運成本，以提昇公司
      營運績效，預計於94年4 月底，進行遷廠至桃園縣龜山鄉
      大崗村忠義路2 段238 號（即訴外人英誌公司之廠區）事
      宜；被告復於94年9 月13日公告，原告2 人應於94年9 月
      15日至上開龜山廠工作；被告又於94年10月6 日公告，以
      原告自94年10月3 日起，無故未到廠上班，依勞動基準法
      第12條第1 項第6 款之規定，終止兩造勞動契約；原告於
      94年10月6 日，以被告違反兩造勞動契約、勞工法令為由
      ，亦依勞動基準法第14條第1 項第6 款之規定，終止兩造
      勞動契約；原告於94年10月6 日兩造各自終止勞動契約前
      6 個月之平均工資分別為45,161元（原告林烜寬部分）、
      7 萬元（原告傅聖炎部分）；上開事實，有卷附原告2 人
      之勞工保險被保險人投保資料表、被告94年4 月21日、9
      月13日、10月6 日之公告、桃園縣政府勞資爭議調解申請
      書、原告林烜寬自94年4 月至9 月之員工薪資明細表暨存
      摺明細、原告傅聖炎自94年5 月至9 月之員工薪資明細表
      暨存摺明細各1 份為證（見本院99年度司促字第27522 號
      支付命令卷第6 頁至第9 頁、本院卷第27頁至第29頁、第
      46頁、第50頁至第62頁），且為兩造均不爭執（就原告2
      人之平均工資部分，為被告所不爭執，見本院卷第168 頁
      ），是此部分之事實堪以認定，合先敘明。
    (二)原告主張：被告要求原告至英誌公司上開設於龜山廠之廠
      區工作，強制變更原告之工作場所，並違法解僱原告，被
      告行為違反兩造勞動契約及勞工法令，原告自得依勞動基
      準法第14條第1 項第6 款之規定，終止兩造之勞動契約等
      語。被告對於其要求原告變更工作場所一情固不爭執，惟
      辯稱：其係基於公司營運考量而變更工作場所，且有提供
      交通車供員工往返使用，並未違反相關規定，而原告未依
      公告指示至上開龜山廠區工作，無故曠職3 日，被告依勞
      動基準法第12條第1 項第6 款之規定終止兩造勞動契約，
      於法並無不合等語。再查：
      1.稱僱傭者，謂當事人約定，一方於一定或不定之期限內
        為他方服勞務，他方給付報酬之契約；又按勞動契約者
        ，乃謂約定勞雇關係之契約；勞動契約之內容，應依勞
        動基準法有關規定，約定工作場所及應從事之工作有關
        事項；民法第482 條、勞動基準法第2 條第6 款、勞動
        基準法施行細則第7 條第1 款分別定有明文。再按依勞
        動基準法施行細則第7 條第1 款之規定，工作場所及應
        從事之工作有關事項，乃勞動契約應依勞動基準法有關
        規定約定之事項，嗣後資方如因業務需要而變動勞方之
        工作場所及工作有關事項時，除勞動契約已有約定，應
        從其約定外，資方應依誠信原則為之，否則，應得勞方
        之同意始得為之；是工作場所之變更，應由勞資雙方自
        行商議決定之；最高法院77年度台上字第1868號、86年
        度台上字第2354號裁判意旨，均可參照。復按勞動基準
        法施行細則第7 條第1 款規定，工作場所及應從事之工
        作有關事項應於勞動契約中由勞資雙方自行約定，故其
        變更亦應由雙方自行商議決定；如雇主確有調動勞工工
        作必要，應依下列原則辦理：(一)基於企業經營上所必需
        ；(二)不得違反勞動契約；(三)對勞工薪資及其他勞動條件
        ，未作不利之變更；(四)調動後工作與原有工作性質為其
        體能及技術所可勝任；(五)調動工作地點過遠，雇主應予
        以必要之協助；內政部（74）台內勞字第328433號函示
        意旨亦可參照。
      2.被告於94年4 月21日公告，為配合公司營運事宜，有效
        降低公司營運成本，以提昇公司營運績效，預計於94年
        4 月底，進行遷廠至上開龜山廠區乙節，為兩造均不爭
        執。被告復於本院審理中陳稱：因被告於94年間之營運
        不像之前順暢，所以將機器設備出售予英誌公司，因機
        器設備已經到英誌公司上開龜山之廠區，所以才會要求
        員工到龜山工廠工作，而上開公告所載之龜山廠區（即
        桃園縣龜山鄉○○村○○路○ 段238 號），即為英誌公
        司之廠區等語，而被告係以上開公告變更員工（含原告
        ）之工作地點，是被告變更兩造勞動契約約定之工作場
        所，未經原告同意乙節，應屬明確。
      3.證人徐裕珍於本院審理時到庭證稱：伊自90年至94年間
        ，在被告之產品事業部工作，於94年6 、7 月間，英誌
        公司之副總找伊部門的人去約談，要伊部門的人去英誌
        公司上班，因為英誌公司設於桃園縣龜山鄉，車程太遠
        ，雖上班時間一樣，但伊要提早出門，晚上要到6 、7
        點後才可以回家，所以伊沒辦法配合到英誌公司上開龜
        山廠區工作，雖然英誌公司表示會提供交通車供員工上
        下班，但此條件與渠等當初至被告公司應徵的條件不同
        ，伊部門幫忙把該部門之機器設備打包之後，被告就將
        原設在平鎮的廠區關門不讓員工進入等語（見本院卷第
        190 頁背面至第192 頁）。另證人徐蕙紋於本院審理時
        證稱：伊自92年至94年間，在被告公司之資材部擔任倉
        管人員，於94年9 月左右，轉到英誌公司上開龜山廠區
        上班，至龜山廠區工作後，即為英誌公司之員工；被告
        通知員工要轉到英誌公司龜山廠工作時，還是有員工表
        示不願意過去，公司就說不願意過去的話就自己走，不
        會給資遣費，至於是英誌公司說的還是被告說的，伊沒
        有辦法區別，後來伊於95年農曆年前自請離職，因為工
        作地點變更，坐交通車很花時間等語（見本院卷第192
        頁背面、第193 頁背面至第194 頁）。
      4.觀諸證人徐裕珍、徐蕙紋上開證述內容，復參以證人侯
        明朗於本院審理之證述內容（見本院卷第132 頁背面至
        第133 頁背面），被告要求員工變更工作地點至龜山廠
        區，係以公告（公布）方式為之，而未經勞、資雙方協
        商協議為之。而上開龜山廠區之工作地點，本身即為英
        誌公司之廠區，業如前述，被告將公司之機器設備出售
        予英誌公司，復要求員工至英誌公司上開龜山廠區工作
        ，縱以公告方式表示僅係變更工作場所，實則已變更被
        告公司員工提供勞務之對象。此外，再觀原告提出、被
        告復未爭執之電子郵件內容（見本院卷第161 頁背面）
        ，該電子郵件係由英誌公司當時之財會部門主管吳翠燕
        寄送予英誌公司財會部門之賴佳芳，其上記載：「因部
        分原倍強員工尚未轉由英誌聘用，所以此部份人員的薪
        資、加班費、獎金及勞健保費應由倍強支付，但因這些
        人實際上為英誌做事，故倍強轉向英誌收取，…」等語
        ，益證被告要求員工至上開龜山廠區工作，縱其勞動契
        約之雇主並未變更，惟員工實際提供勞務之對象已變更
        為英誌公司，是兩造之勞動契約已有重大變更，被告將
        原告之工作場所變更為英誌公司之龜山廠區，其工作場
        所之調動自與誠信原則有背。
      5.被告將原告之工作地點由原設於桃園縣平鎮市○○街17
        1 號之廠區，變更為上開龜山廠區，而工作地點係勞動
        契約之重要之點，況被告之工作地點由桃園縣平鎮市變
        更為桃園縣龜山鄉，將使員工增加車程往返時間，此亦
        據證人徐裕珍、徐蕙紋證述明確，倘有變更，應經勞雇
        雙方協議為之，惟被告未經兩造同意，逕將原告之工作
        地點變更，已違反兩造之勞動契約。被告對於員工至上
        開龜山廠區工作，除變更工作地點外，對於其他勞動條
        件（含薪資、年資、休假權利、工作內容等）固未變更
        ，此據證人徐蕙紋、侯明朗證述在卷，而被告亦有提供
        交通車供員工上、下班之用，此據被告94年9 月13日公
        告內容載明，惟縱有交通車提供員工往返之用，亦將增
        加員工上、下班之在途期間，而增加員工之負擔。此外
        ，被告對於其將工作場所變更，係基於企業經營上所必
        需乙節，未據被告舉證以實其說。本院審酌上開情節，
        並參以內政部（74）台內勞字第328433號函所揭示之調
        動5 原則，被告變更原告之工作場所，已違反兩造之勞
        動契約，是原告拒絕接受該調動，而未依被告94年9 月
        13日之公告內容，自同月15日至上開龜山廠區工作，即
        具有正當理由而未到職上班。
      6.再依證人徐裕珍上開證述，被告設於上開平鎮廠區之工
        廠，機器設備打包之後，即關廠不讓員工進入等語，是
        被告未經勞工之同意，逕將工作場所變更，復未提供原
        勞動契約約定之工作場所供勞工提供勞務，原告即無由
        提供其勞務。是原告未依上開公告內容，自94年9 月15
        日起至龜山廠區工作，既具有正當理由而非無故曠職，
        是被告於94年10月6 日，以原告無故曠職3 日以上為由
        ，終止兩造勞動契約，即屬無據而不生終止勞動契約之
        效力。被告上開違反兩造勞動契約變更原告之工作場所
        ，復又違法終止兩造之勞動契約，原告之工作權益自受
        有損害，應屬明確，是原告於94年10月6 日，以被告變
        更工作場所違反兩造勞動契約，且被告非法解僱原告違
        反勞工法令為由，依勞動基準法第14條第1 項第6 款之
        規定，終止兩造勞動契約，即屬有據。
    (三)原告於94年10月6 日依勞動基準法第14條第1 項第6 款之
      規定，終止兩造勞動契約，洵屬有據，業如前述。按勞動
      基準法第17條規定於同法第14條終止契約準用之；復按雇
      主依前條終止勞動契約者，應依同法第17條之規定發給資
      遣費；同法第14條第4 項、第17條分別定有明文，從而，
      原告依上開規定請求被告發給資遣費，即為有理。復查：
      1.按勞工依勞動基準法第14條終止勞動契約者，雇主應依
        下列規定發給勞工資遣費：一、在同一雇主之事業單位
        繼續工作，每滿一年發給相當於一個月平均工資之資遣
        費；二、依前款計算之剩餘月數，或工作未滿一年者，
        以比例計給之；未滿一個月者以一個月計；同法第14條
        第4 項、第17條分別定有明文；末按，勞工適用本條例
        之退休金制度者，適用本條例後之工作年資，於勞動契
        約依勞動基準法第11條、第13條但書、第14條及第20條
        或職業災害勞工保護法第23條、第24條規定終止時，其
        資遣費由雇主按其工作年資，每滿一年發給二分之一個
        月之平均工資，未滿一年者，以比例計給；最高以發給
        六個月平均工資為限，不適用勞動基準法第17條之規定
        ，勞工退休金條例第12條第1 項亦有規定。
      2.原告2 人之任職期間，均跨越勞工退休金條例94年7 月
        1 日施行日，而依勞工保險局100 年4 月25日保承資字
        第10060255600 號函及所附94年7 月、8 月之雇主提繳
        勞工退休金計算名冊觀之，應認原告主張其選擇適用勞
        退舊制（即依勞動基準法之規定計算年資及資遣費、退
        休金），堪信為真實，則依前開說明意旨，原告2 人之
        資遣費，應依勞動基準法第17條之規定計算，合先敘明
        。
      3.原告主張渠等於94年10月6 日終止勞動契約前6 個月之
        平均工資分別為45,161元（原告林烜寬部分）、7 萬元
        （原告傅聖炎部分）一情，為被告所不爭執，業如前述
        ，茲就原告主張之資遣費金額，審酌如下：
        (1)原告林烜寬部分：
          原告林烜寬係在83年5 月3 日到職，計算至94年10月
          6 日終止勞動契約之日止，共計有11年6 月，依原告
          林烜寬之平均工資45,161元計算，並依勞動基準法第
          17條之規定，原告林烜寬得請求之資遣費為519,352
          元【計算式：45,161元x （11+6/12 ）＝519,351.5
          ，小數點以下四捨五入】，是原告林烜寬此部分之請
          求，為有理由，逾此部分之請求為無理由，應予駁回
          。
        (2)原告傅聖炎部分：
          原告傅聖炎係在78年12月2 日到職，計算至94年10月
          6 日終止勞動契約之日止，共計有15年11月，依原告
          傅聖炎之平均工資7 萬元計算，並依勞動基準法第17
          條之規定，原告傅聖炎得請求之資遣費為1,114,167
          元【計算式：70,000元x （15+11/12）＝1,114,167
          ，小數點以下四捨五入】，是原告傅聖炎請求被告給
          付資遣費1,114,167元，為有理由，應予准許。
    (四)綜上所述，被告違反兩造勞動契約，未經原告同意，逕行
      變更原告之工作場所，復又違法終止兩造之勞動契約，而
      違反原告權益，原告依勞動基準法第14條第1 項第6 款之
      規定，終止兩造勞動契約，為有理由，是原告依同法第14
      條第4 項、第17條之規定，請求被告給付原告林烜寬資遣
      費519,352 元、給付傅聖炎資遣費1,114,167 元，為有理
      由，應予准許，原告林烜寬逾此部分之請求為無理由，應
      予駁回。末按給付無確定期限者，債務人於債權人得請求
      給付時，經其催告而未為給付，自受催告時起，負遲延責
      任；其經債權人起訴，或依督促程序送達支付命令，或為
      其他相類之行為者，與催告有同一之效力；前項催告定有
      期限者，債務人自期限屆滿時起負遲延責任；遲延之債務
      ，以支付金錢為標的者，債權人得請求依法定利率計算之
      遲延利息；應付利息之債務，其利率未經約定，亦無法律
      可據者，週年利率為百分之五，民法第229 條第2 項、第
      3 項、第233 條第1 項前段、第203 條分別定有明文；原
      告就上開資遣費，請求被告應自99年9 月27日起至清償日
      止，按年息百分之5 計算遲延利息，惟原告就上開利息起
      算日之依據為何，未據原告舉證證明，且原告就已定期催
      告履行而被告未履行，並應自99年9 月27日起即負遲延給
      付責任乙節，復未能再舉證以實其說，揆諸上開說明，被
      告應自原告聲請支付命令，支付命令送達之翌日（即99年
      10月30日）起，始負其遲延責任。是原告請求被告自99年
      10月30日起至清償日止，按年息百分之5 計算之利息，即
      屬有理，逾此部分之請求，則屬無據，應予駁回。
    (五)兩造陳明願供擔保，聲請宣告假執行及免為假執行，就原
      告勝訴部分，均核無不合，爰各酌定相當之擔保金額准許
      之；至原告敗訴部分，其假執行之聲請，已失所附麗，應
      予駁回。
四、本件事證已臻明確，兩造其餘主張及舉證，經核與判決基礎
    不生影響，爰不另一一論述，附此敘明。
據上論結，本件原告之訴為一部有理由、一部無理由，依民事訴
訟法第79條、第390 條第2 項、第392 條第2 項，判決如主文。
中    華    民    國   100    年    10    月    21    日
                  民事第三庭    法  官  陳心婷
以上正本係照原本作成
如對本判決上訴，須於判決送達後 20 日內向本院提出上訴狀。
如委任律師提起上訴者，應一併繳納上訴審裁判費。
中    華    民    國   100    年    10    月    21    日
                                書記官  李湘鈴
附表：
┌──────┬───────┬───────┬─────────┐
│            │被告應給付原告│原告供擔保得假│被告供擔保得免為假│
│            │之金額        │執行之擔保金額│執行之擔保金額    │
├──────┼───────┼───────┼─────────┤
│原告林烜寬  │519,352元     │18萬元        │519,352元         │
├──────┼───────┼───────┼─────────┤
│原告傅聖炎  │1,114,167元   │38萬元9       │1,114,167元       │
└──────┴───────┴───────┴─────────┘